【裁判字號】    97,裁,5081
【裁判日期】    971120
【裁判案由】    土地增值稅
【裁判全文】
最  高  行  政  法  院  裁  定
                                      97年度裁字第5081號
上  訴  人  甲○○
訴訟代理人  余鐘柳律師
被 上訴 人  臺北市稅捐稽徵處
代  表  人  乙○○
上列當事人間土地增值稅事件，上訴人對於中華民國95年10月31
日臺北高等行政法院94年度訴字第4077號判決，提起上訴，本院
裁定如下：
    主  文
上訴駁回。
上訴審訴訟費用由上訴人負擔。
    理  由
一、按對於高等行政法院判決之上訴，非以其違背法令為理由，
    不得為之，行政訴訟法第242條定有明文。同法第243條第1
    項規定，判決不適用法規或適用不當者，為違背法令；而判
    決有第243條第2項所列各款情形之一者，其判決當然違背法
    令。是當事人對於高等行政法院判決上訴，如依行政訴訟法
    第243條第1項規定，以高等行政法院判決有不適用法規或適
    用法規不當為理由時，其上訴狀或理由書應有具體之指摘，
    並揭示該法規之條項或其內容；若係成文法以外之法則，應
    揭示該法則之旨趣，倘為司法解釋或本院之判例，則應揭示
    該判解之字號或其內容。如以行政訴訟法第243條第2項所列
    各款情形為理由時，其上訴狀或理由書，應揭示合於該條項
    各款之事實。上訴狀或理由書如未依此項方法表明，或其所
    表明者，顯與上開法條規定之情形不相合時，即難認為已對
    高等行政法院判決之違背法令有具體之指摘，其上訴自難認
    為合法。
二、上訴人於民國（下同）92年12月11日出售其所有臺北市○○
    區○○段4小段227、229、230、231地號等4筆土地（下稱系
    爭土地）予訴外人吳季玲，因系爭土地曾於92年8月6日與其
    他土地辦理共有物分割，經共有物分割改算後之土地現值為
    每平方公尺新臺幣（下同）45,400元，與前開上訴人於92年
    12月12日向被上訴人所轄北投分處申報系爭土地之移轉現值
    相同，被上訴人所轄北投分處乃以同年度移轉所有權並無漲
    價數額為由，核發土地增值稅免稅證明書予上訴人。嗣被上
    訴人所轄北投分處查得上訴人係於92年7月8日以買賣方式，
    自訴外人曾煥明取得系爭土地持分各為5/10000、5/10000、
    5/1000、1/10000，且於92年8月6日就前開系爭土地及其與
    曾煥明所共有臺北市○○區○○段1小段90之3、257地號等2
    筆土地辦理共有物分割，上訴人分別取得臺北市○○區○○
    段4小段227、229、230（應有部分1/10）、231地號等4筆土
    地，復於92年8月27日以買賣方式，自曾煥明取得前開230地
    號土地剩餘持分9/10，再於92年12月11日將之出售予吳季玲
    。上開情形係利用免徵或不課徵土地增值稅之土地，與應稅
    土地形成共有關係再辦理分割，而墊高地政機關分割改算後
    之前次移轉現值，取巧規避土地增值稅。故該分處以94年4
    月22日北市稽北投甲字第09490283700號函通知上訴人，重
    新以系爭土地分割改算前之前次移轉現值每平方公尺1,089
    元（分別為系爭土地應有部分9995/10000、9995/10000、95
    /1000、9999/10000），核算漲價總數額後，應補徵土地增
    值稅22,349,724元。上訴人不服，循序提起本件行政訴訟，
    經原審法院駁回其訴後，提起本件上訴。其上訴意旨略以：
    依財政部90年2月26日台財稅第8000569101號函釋，本件原
    核定免爭土地增值稅依上開函釋於法有據，應予維持。土地
    稅法第31條第1項規定所謂之移轉應包括買賣及分割行為，
    財政部93年8月11日台財稅第00000000000號另否定分割行為
    非移轉行為，顯有偏失。本件財政部以職權發布解釋性行政
    規則對人民之權利增加限制之要件，與憲法第23條法律保留
    原則牴觸，且違反法律不溯及既往原則，應不予適用。上訴
    人既已繳納原先欲墊高系爭土地上次移轉現值之土地增值稅
    ，惟本次補課土地增值稅，並未就此加以扣除，顯已違反行
    政行為之基本原則云云。惟查本件原審判決依調查證據所得
    而敘明：本件上訴人與訴外人吳季玲間創造共有關係，再辦
    理共有物分割，係利用應稅土地與免徵或不課徵土地增值稅
    之土地，取巧安排形成共有關係，並利用共有物分割地政機
    關改算地價結果，墊高前次移轉現值後，再將土地分割移轉
    應稅土地，規避就土地自然增值部分應納土地增值稅之義務
    ，已違反實質課稅及租稅公平原則。從而，被上訴人依財政
    部民國93年8月11日台財稅第00000000000號令規定本於實質
    課稅原則，適用土地稅法第28條及第31條規定，向上訴人補
    徵土地增值稅，並無不合等情甚詳。上訴意旨就原審已論斷
    者，泛言未論斷，指摘原審判決有理由不備之違法，而未具
    體表明合於不適用法規、適用法規不當、或行政訴訟法第24
    3條第2項所列各款之情形，難認對該判決之如何違背法令已
    有具體之指摘。依首揭說明，應認其上訴為不合法。
三、據上論結，本件上訴為不合法。依行政訴訟法第249條第1項
    前段、第104條、民事訴訟法第95條、第78條，裁定如主文
    。
中    華    民    國    97    年    11    月    20    日
                    最高行政法院第二庭
                        審判長法官  高  啟  燦
                              法官  吳  慧  娟
                              法官  黃  淑  玲
                              法官  黃  合  文
                              法官  廖  宏  明
以  上  正  本  證  明  與  原  本  無  異
中    華    民    國    97    年    11    月    21    日
                              書記官  邱  彰  德


司法院資訊處製作；財團法人民間司法改革基金會備份。
